【裁判字號】    98,易,61
【裁判日期】    981030
【裁判案由】    詐欺
【裁判全文】
臺灣高雄地方法院刑事判決                98年度易字第61號
公  訴  人  臺灣高雄地方法院檢察署檢察官
被      告  陳錫銘
上列被告因詐欺案件，經檢察官提起公訴（97年度偵字第27220
號、98年度偵字第790 號），嗣因被告就被訴事實為有罪之陳述
，經合議庭裁定由受命法官獨任適用簡式審判程序審理，本院判
決如下：
    主  文
陳錫銘犯附表四編號1 至34、36至64、119 、127 至130 、134
、138 、142 、143 、146 、149 、155 、157 至159 、161 、
162 、171 、174 、175 、180 、184 、185 、190 、192 、19
5 、197 所示之罪，各處如附表四編號1 至34、36至64、119 、
127 至130 、134 、138 、142 、143 、146 、149 、155 、15
7 至159 、161 、162 、171 、174 、175 、180 、184 、185
、190 、192 、195 、197 所示之刑。應執行有期徒刑貳年，如
易科罰金，以新臺幣貳仟元折算壹日，扣案如附表三之一至附表
三之三所示之物沒收。
    事  實
一、郭衡恩（綽號俊哥、哥哥、阿震，業已判決）自民國97年初
    加入大陸地區連駿逸（綽號「阿輝」）、「兄哥與姐仔」、
    「小利」、「林大哥」等為首之個別詐欺集團，擔任臺灣地
    區總務，負責訓練、指揮提領詐欺所得贓款俗稱「車手」之
    人及收購人頭帳戶、電話卡，並兼親自測試所收購之金融人
    頭帳戶有否被列為警示或異常、提領詐欺所得之贓款、收購
    人頭帳戶及匯款入上開詐欺集團指定帳戶，其透過在大陸地
    區之潘姵潔（業已判決，綽號多多、糖糖，於96年6 、7 月
    間加入連駿逸為首之詐欺集團）居中與在大陸地區之詐欺集
    團聯繫。郭衡恩、潘姵潔、上開詐欺集團及下述附表四其餘
    被告共同意圖為自己不法之所有，基於詐欺取財之犯意聯絡
    ，先由郭衡恩以1 個金融帳戶新臺幣（下同）12000 元至17
    000 元不等之代價，向傅昌發（業已判決，綽號小方）及梁
    偉任（業已判決）收購金融帳戶。陳薪閎（業已判決，綽號
    壞人）、陳錫銘（綽號銘仔）、楊淨雯（業已判決，綽號妹
    仔，為陳錫銘之女友）、鄭秀慧（業已判決，為郭衡恩之女
    友）、郭家銘（業已判決）、梁偉任（業已判決，除於97
    年7 月30日以前提供收購之附表一編號107 之人頭帳戶惟當
    時尚未有領款等行為外，自97年7 月31日起亦成為郭衡恩旗
    下車手）等人則為郭衡恩負責指揮、操控之車手。郭衡恩所
    屬上開詐欺集團自97年3 月間某日起，迄97年9 月間，以「
    假冒地檢署檢察官及警官偵辦詐欺案件」、「假網路購物」
    、「佯稱網路購物付款方式設定錯誤，需至自動提款機進行
    取消設定」、「申辦電話積欠電話費」等各種方式，詐騙如
    附表二所示之被害人李桂林等人，致被害人等陷於錯誤，分
    別將數百元至數百萬元不等金錢，以匯款或面交方式，匯至
    上開郭衡恩所屬詐欺集團成員所指定之金融帳戶或交予派往
    取款之詐欺集團成員，累計詐騙所得贓款達2971萬6653元（
    被害人、被害時間、匯款帳戶及詐騙集團詐騙所得金額詳如
    附表二所示）。梁偉任（最初僅販賣人頭帳戶）及郭衡恩旗
    下車手陳薪閎、陳錫銘、楊淨雯、梁偉任、鄭秀慧、郭家銘
    （業已判決）等人就附表四編號2 以後所列各犯罪，以附表
    四編號2 以後所列共犯方式，與潘姵潔、郭衡恩、所屬詐欺
    集團成員共同意圖為自己不去之所有，基於詐欺取財之犯意
    聯絡，犯罪手法如下：梁偉任收購部分人頭帳戶，其後由郭
    衡恩指揮，將上開收購之金融帳戶及金融卡，交由陳薪閎、
    陳錫銘、楊淨雯、鄭秀慧、梁偉任、郭家銘等人，先持金融
    卡前往各金融機構之臨櫃提（匯）款及自動櫃員機，測試所
    收購之金融人頭帳戶有否被列為警示或異常，確認所收購之
    金融人頭帳戶正常後，再由郭衡恩將可正常提領之金融人頭
    帳戶，以電話通報給在大陸地區之潘姵潔，供其所屬詐欺集
    團成員作為詐騙國內被害人匯款帳戶使用，俟被害人受騙匯
    款後，潘姵潔即以電話通知郭衡恩，郭衡恩再指示旗下車手
    陳薪閎、陳錫銘、楊淨雯、梁偉任、鄭秀慧、郭家銘等人，
    持人頭帳戶存摺、印章及金融卡前往各金融機構臨櫃或自動
    櫃員機提領被害人匯款之金錢（提款畫面如附表一備註欄記
    載），得手後郭衡恩即親自或指示旗下車手陳錫銘、陳薪閎
    、楊淨雯、鄭秀慧、梁偉任、郭家銘等人將詐欺所得款項彙
    整後，匯入上開詐欺集團透過潘姵潔所指示之帳戶，郭衡恩
    並從中獲取一定成數之利益，潘姵潔則可獲得詐欺所得金額
    0.03% 至0. 05%不等之報酬。楊淨雯與陳錫銘均自97年3 月
    起至同年7 月30日，擔任「車手」，負責測試所收購之金融
    人頭帳戶有否被列為警示或異常及提領詐欺所得之贓款，每
    成功提領得1 筆款項，可獲得提款金額3%之報酬，陳錫銘、
    楊淨雯另依郭衡恩之指示前往收購人頭帳戶，以獲取2000元
    至3000元不等之車馬費，並依郭衡恩指示匯款入指定帳戶。
    嗣於97年9 月24日經臺灣高雄地方法院檢察署檢察官指揮高
    雄市政府警察局刑警大隊查獲郭衡恩等人並執行搜索扣得郭
    衡恩、梁偉任、陳薪閎、楊淨雯、鄭秀慧、郭家銘所有如附
    表三之一、附表三之二、附表三之三、附表三之四、附表三
    之五之手機及存摺等物，並查得上情。
二、案經臺灣高雄地方法院檢察署檢察官指揮高雄市政府警察局
    刑警大隊移送偵查起訴。
    理  由
一、按本件被告陳錫銘所犯係死刑、無期徒刑、最輕本刑為3 年
    以上有期徒刑以外之罪，其於準備程序就被訴事實為有罪之
    陳述，經受命法官告知簡式審判程序之旨，並聽取其與公訴
    人之意見後，合議庭認無不得或不宜改依簡式審判程序進行
    之情事，依刑事訴訟法第273 條之1 第1 項、第284 條之1
    規定，裁定本件由受命法官獨任進行簡式審判程序，合先敘
    明。
二、上揭犯罪事實，業據被告於本院審理中坦承不諱，並有同案
    被告潘姵潔、郭衡恩、陳薪閎、楊淨雯、鄭秀慧、梁偉任、
    郭家銘於偵查中對其餘同案被告所涉犯罪事實立於證人地位
    具結後之證述、人頭帳戶呂金定等人於偵查中具結後證述、
    被害人李桂林等197 人於警詢之指述、匯款憑據及交易明細
    影本、證人邱神財於警詢之供述、被告及同案被告郭衡恩、
    陳薪閎、楊淨雯、鄭秀慧、梁偉任、郭家銘臨櫃或提款機提
    款時攝錄之影像畫面、地下匯兌帳戶一覽表及各帳戶資料、
    搜索票、扣押筆錄、扣押物品目錄表、通訊監察書及監察內
    容譯文等，足認被告前揭自白與事實相符。本案事證明確，
    被告犯行堪以認定。
三、起訴書雖稱郭衡恩所屬詐騙集團係自97年5 月間某日起，至
    97年9 月初，以假網路購物等各種方式詐騙被害人，惟附表
    二編號2 之被害時間早自97年3 月即開始，及附表二並有被
    害人係97年9 月16、17日才受騙匯款者，故起訴書此部分顯
    係誤載，且業經公訴人當庭更正犯罪事實，本院自仍應加以
    審理。另被告擔任同案被告郭衡恩旗下車手之時間，經本院
    訊問同案被告郭衡恩及楊淨雯等，同案被告郭衡恩供稱：97
    年3 月31日陳錫銘已經擔任車手領款，被告亦曾於警詢時承
    稱：97年3 月間開始收簿子，足見被告係自97年3 月起即已
    加入郭衡恩之車手集團，是被告於審理中辯稱自97年5 月才
    開始擔任車手云云，顯係卸責之詞，不足採信。另由同案被
    告楊淨雯於警詢時已供述：其與陳錫銘不會開車，且郭衡恩
    可能怕其及陳錫銘把錢吃掉，所以是由郭衡恩及陳薪閎載其
    及陳錫銘去領錢，領回來的錢都交給郭衡恩及陳薪閎，及97
    年8 月以後陳錫銘去勒戒，其與陳錫銘才沒有繼續做等語，
    故被告與同案被告楊淨雯離開郭衡恩車手集團之時間應相同
    。又同案被告郭衡恩表示被告為其領錢是到97年7 月30日或
    31日，同案被告楊淨雯就此亦無意見，且同案被告鄭秀慧及
    梁偉任加入車手集團時間，同案被告郭衡恩於本院審理時明
    確表示其2 人係接替被告及同案被告楊淨雯，及同案被告梁
    偉任警詢時即曾表示其是97年7 月底加入郭衡恩車手集團，
    故同案被告鄭秀慧及梁偉任加入郭衡恩車手集團之時間，均
    應自97年7 月31日開始，則被告與同案被告楊淨雯最後於車
    手集團工作之時間應係97年7 月30日。
四、核被告所為，係犯刑法第339 條第1 項之詐欺取財罪。按共
    同實施犯罪行為，在合同意思範圍內，相互利用他人之行為
    ，以達其犯罪之目的，原不必每一階段均參與，祇須分擔犯
    罪行為之一部，即應對於全部所發生之結果共同負責。被告
    有直接擔任人頭帳戶之試卡、提領被害人受騙而匯入款項等
    工作，故被告已確實實行詐欺取財之構成要件行為，不論是
    否知悉上開詐欺集團之人員為何，亦不論實際提領次數為何
    ，顯與上開詐欺集團間有犯意聯絡及行為分擔，均應就其等
    擔任車手期間上開詐欺集團施行詐術之全部行為共同負責，
    當屬共同正犯行為。故被告與上開詐欺集團間，以附表四各
    編號所列方式，有共同意圖為自己不法之所有及詐欺取財之
    犯意聯絡與行為分擔，應論以共同正犯。同案被告郭衡恩所
    屬上開詐欺集團對附表二各編號同一被害人縱或有要求被害
    人匯款多次行為，但該等詐欺行為應係基於接續犯意所為，
    仍只成立一罪。各編號之詐欺取財罪，犯罪時間不同，被害
    法益亦不同，犯意各別，自應分論併罰。爰審酌被告年齡正
    值青壯，竟圖私利，而參與詐欺集團之運作，造成多人受害
    ，詐騙金額甚鉅，惡性非輕，及參與上開詐欺集團之行為態
    樣、被害人遭詐騙之金額，兼衡被告犯後尚能坦承之態度等
    一切情狀，量處如附表四各編號所示之刑，並依刑法第51條
    第5 款規定定其應執行之刑如主文所示。
五、再按司法院釋字第662 號解釋：「中華民國九十四年二月二
    日修正公布之現行刑法第四十一條第二項，關於數罪併罰，
    數宣告刑均得易科罰金，而定應執行刑之刑逾六個月者，排
    除適用同條第一項得易科罰金之規定部分，與憲法第二十三
    條規定有違，並與本院釋字第三六六號解釋意旨不符，應自
    本解釋公布之日起失其效力。」故對於數罪併罰，數宣告刑
    均得易科罰金，而定應執行之刑超過6 個月之案件，依司法
    院釋字第366 號、662 號解釋意旨，仍得易科罰金。被告各
    罪所處之刑，既均低於有期徒刑6 月以下，依上開釋字解釋
    ，就各罪及定應執行部分，仍應定其易科罰金之標準，本院
    審酌因被告係為圖得不法利益而為上開共同詐欺取財之行為
    ，且造成被害人損害甚鉅，縱得予易科罰金，其標準與一般
    犯罪顯然不同，惟既無證據認定本案被告有參與直接詐騙被
    害人行為，故本院認易科罰金標準應以1 日新臺幣2000元方
    屬適當，爰定其易科罰金標準如主文所示。
六、查起訴書附表三編號9 、10、13之陳琮穎、簡上鈜身分證正
    本及健保卡與本票等，與本案並無關係，自不得予以沒收。
    起訴書附表三編號23同案被告鄭秀慧之鳳山中山路郵局帳戶
    ，既非人頭帳戶又與本案無關係，自不得予以沒收。起訴書
    附表三編號40之銀行提款密碼記事單，實際上為同案被告郭
    衡恩職棒簽賭網站帳號之密碼，自不得予以沒收。起訴書附
    表三編號42被告之咖啡色皮包，與本案關聯性甚微，無沒收
    之必要。起訴書附表三編號45僅為同案被告楊淨雯之私人筆
    記本，與本案無關，自不得予以沒收。起訴書附表三編號48
    、49、51、52，均非同案被告郭家銘用以作為共犯本案詐欺
    之工具等，與本案無關，自不得予以沒收。起訴書附表三編
    號56之現金3 萬元，既係同案被告梁偉任領得之詐騙款，非
    屬同案被告郭衡恩等人所有，應發還與被害人，亦不得予以
    沒收。
七、至於本判決附表三之一至附表三之三各項物品，既均係供同
    案被告郭衡恩等作為聯絡（同案被告楊淨雯雖辯稱其中0000
    000000行動電話門號非供犯本案使用，但依卷附通信監察譯
    文可知同案被告楊淨雯確有以該門號作為車手集團聯絡使用
    ）及犯本案共同詐欺取財所用或所生之物，且均係同案被告
    郭衡恩等人所有（SIM 卡即行動電話門號縱非各被告名義申
    請，但顯係以他人名義申請供自己使用，扣案手機亦有相同
    情形。另同案被告陳薪閎雖已於97年7 月31日起離開郭衡恩
    車手集團，但本判決附表三之三編號7 、8 同案被告郭家銘
    名義之存摺及金融提款卡，於97年9 月底時仍在陳薪閎處扣
    得，可見該存摺及提款卡亦已屬同案被告陳薪閎所有），自
    均應予以沒收。被告與同案被告潘姵潔、郭衡恩、梁偉任、
    陳薪閎、楊淨雯均有共犯關係，依共犯連帶沒收法理亦應連
    帶沒收。但被告與同案被告鄭秀慧、郭家銘間，並不成立共
    犯關係者，自不得連帶沒收同案被告鄭秀慧、郭家銘之物（
    即本判決附表三之四、三之五所示之物），故宣告沒收如主
    文所示，並予述明。
據上論斷，應依刑事訴訟法第273 條之1 第1 項、第299 條第1
項前段，刑法第339 條第1 項、第28條、第41條第1 項前段、第
51條第5 款，第38條第1 項第2 、3 款，刑法施行法第1 條之1
，判決如主文。
本案經檢察官鄧怡君到庭執行職務。
中    華    民    國    98    年    10    月    30    日
              刑事第十七庭  法  官  余銘軒
以上正本證明與原本無異。
如不服本判決應於收受送達後10日內向本院提出上訴書狀，並應
敘述具體理由；如未敘述上訴理由者，應於上訴期間屆滿後20日
內向本院補提理由書（均須按他造當事人之人數附繕本）「切勿
逕送上級法院」。
中    華    民    國    98    年    10    月    30    日
                            書記官  吳書逸
附錄論罪科刑法條
中華民國刑法第339條
（普通詐欺罪）
意圖為自己或第三人不法之所有，以詐術使人將本人或第三人之
物交付者，處 5 年以下有期徒刑、拘役或科或併科 1 千元以下
罰金。
以前項方法得財產上不法之利益或使第三人得之者，亦同。
前二項之未遂犯罰之。

司法院資訊處製作；財團法人民間司法改革基金會備份。
